【裁判字號】    97,上訴,801
【裁判日期】    970924
【裁判案由】    常業重利等
【裁判全文】
臺灣高等法院臺中分院刑事判決         97年度上訴字第801號
上  訴  人
即  被  告  乙○○
            宙○○
上二人共同
選任辯護人  洪松林律師
上  訴  人
即  被  告  姜和順原名壬○○.
            卯○○
                    （現另案於臺灣臺中監獄執行中）
上  一  人
選任辯護人  羅豐胤律師
            黃幼蘭律師
上  訴  人
即  被  告  申○○
            子○○
上  一  人
選任辯護人  林坤賢律師
            邱華南律師
上列上訴人因常業重利等案件，不服臺灣臺中地方法院96年度訴
字第2420號中華民國 97年1月18日第一審判決（起訴案號：臺灣
臺中地方法院檢察署 95年度偵字第11601號），提起上訴，本院
判決如下：
    主  文
原判決關於乙○○、宙○○、姜和順（原名壬○○）、卯○○、
申○○、子○○部分均撤銷。
乙○○、宙○○共同乘他人急迫貸以金錢，而取得與原本顯不相
當之重利為常業，乙○○處有期徒刑貳年，扣案如附表三編號一
至十所示之物，均沒收；宙○○處有期徒刑拾月，減為有期徒刑
伍月，如易科罰金，以銀元佰元即新臺幣玖佰元折算壹日，扣
案如附表三編號一至十所示之物，均沒收。
姜和順（原名壬○○）共同乘他人急迫貸以金錢，而取得與原本
顯不相當之重利為常業，處有期徒刑壹年貳月，減為有期徒刑柒
月，扣案如附表三編號一至十、附表四編號一所示之物，均沒收
。又共同以加害生命、身體之事，恐嚇他人致生危害於安全，處
有期徒刑陸月，減為有期徒刑月。應執行有期徒刑捌月，扣案
如附表三編號一至十、附表四編號一所示之物，均沒收。
卯○○共同乘他人急迫貸以金錢，而取得與原本顯不相當之重利
為常業，處有期徒刑壹年，減為有期徒刑陸月，如易科罰金，以
銀元佰元即新臺幣玖佰元折算壹日，扣案如附表三編號一至十
、附表四編號一所示之物，均沒收。
申○○乘他人急迫貸以金錢，而取得與原本顯不相當之重利，處
有期徒刑肆月，如易科罰金，以銀元佰元即新臺幣玖佰元折算
壹日，減為有期徒刑貳月，如易科罰金，以銀元佰元即新臺幣
玖佰元折算壹日。被訴恐嚇危害安全部分無罪。
子○○共同以加害生命、身體之事，恐嚇他人致生危害於安全，
處有期徒刑伍月，如易科罰金，以銀元佰元即新臺幣玖佰元折
算壹日，減為有期徒刑貳月又拾伍日，如易科罰金，以銀元佰
元即新臺幣玖佰元折算壹日。
    犯罪事實
一、乙○○（綽號「何董」）前因犯重利及妨害自由罪，經臺灣
    臺中地方法院分別判處有期徒刑七月及七月，定應執行有期
    徒刑一年一月，緩刑五年確定（未構成累犯）。詎其不知悔
    改，於緩刑期間內，與其妻宙○○共同基於常業重利之犯意
    聯絡，自民國九十三年二月間某日起至九十五年五月二十六
    日為警查獲時止，在臺中市北屯區○○○路○段一○九號之
    「友愛無線電計程車行旅順休息站」（下稱旅順休息站）經
    營地下錢莊，由乙○○擔任負責人，宙○○則負責記帳，招
    攬不特定人向乙○○借款，以如附表一所示之計息方式，並
    要求借款人須交付身分證影本及簽發本票以供擔保，借貸予
    急需資金周轉之計程車司機或輾轉得知彼有從事放款業務之
    人，乙○○並自九十五年二月間某日起至九十五年五月二十
    六日被查獲時止，以按件計酬方式，僱用具有常業重利之犯
    意聯絡之卯○○（綽號「阿倫」）、姜和順（原名壬○○，
    下同，綽號「大砲」），負責收取利息，其等即以此分工之
    方式，貸與急迫用錢之人，以賺取高額利息供渠等生活之用
    ，並恃以為業。嗣有如附表一所示之人因經濟拮据急需用錢
    ，即分別與乙○○聯繫，並以如附表一所示之計息方式，各
    自於附表一所示之時間、地點向乙○○借款如附表一所示不
    等之金額，乙○○則以上開放款方式借款並取得擔保，嗣後
    再由乙○○本人或委由卯○○、姜和順出面按期收取利息，
    而取得與原本顯不相當之重利（平均借款年利率達百分之一
    ○八至百分之三六○不等），並以之為常業（詳細借款時間
    、地點、借款金額、計息方式、年利率，均詳如附表一所示
    ）。
二、乙○○因借款人鍾賢彥、施孟澤及蕭午佃等人無法正常繳付
    利息，竟單獨基於恐嚇危害安全之概括犯意，分別於：(一)九
    十四年三、四月間某日，撥打電話給住於臺中市○○區○○
    路三段一二○號之鍾賢彥與亥○○，表示鍾賢彥借款本息總
    計尚欠新臺幣（下同）五萬元未還，並在電話中即以言詞分
    別對鍾賢彥及其妻亥○○恫稱：「你如果不還錢的話，我們
    有我們的作法」、「你也可以不還錢」、「你如果不還錢的
    話，我們有我們的做法」、「你最好不要惹我生氣」等加害
    鍾賢彥、亥○○生命、身體之事恐嚇鍾賢彥、亥○○二人，
    使鍾賢彥、亥○○二人心生恐懼，致生危害於鍾賢彥、亥○○之安全。(二)九十五年五月二日某時，在不明地點，以言詞
    向施孟澤恐嚇稱：「你至少要繳二千元之利息，不然你就趕
    快跑路，否則讓我遇到就要把你抓走」等加害施孟澤自由之
    事，恐嚇施孟澤，使施孟澤心生恐懼，致生危害於施孟澤之
    安全。(三)九十五年五月十八日某時，在不明地點，以言詞向
    蕭午佃恫：「這期你至少要繳三、四萬元，不然你就趕快跑
    路，否則讓我遇到就要把你抓走」等加害蕭午佃自由之事，
    恐嚇蕭午佃，使蕭午佃心生恐懼，致生危害於蕭午佃之安全
    。
三、戌○○（綽號「大大」，經臺灣臺中地方法院判處有期徒刑
    一年，減為有期徒刑六月確定）基於常業重利之犯意，自九
    十三年十二月某日起，在臺中市○○路之「友愛無線電計程
    車行進德休息站」（下稱進德休息站）經營地下錢莊，以招
    攬不特定人向之借款，借款方式係以每貸放款一萬元時，以
    十天為一期，每期利息一千元，事先預扣第一期利息（換算
    年利率為百分之三六○），並要求借款人須交付身分證影本
    及簽發本票以供擔保之方式，借貸予急需資金周轉之計程車
    司機或輾轉得知彼有從事放款業務之人，戌○○並自九十五
    年二月間某日起至九十五年五月二十六日被查獲時止，以按
    件計酬方式，僱用具有常業重利之犯意聯絡之卯○○、姜和
    順二人，負責收取利息，其等即以此分工之方式，貸與急迫
    用錢之人，以賺取高額利息供渠等生活之用，並恃以為業。
    嗣有如附表二所示之丁○○、庚○○、丑○○、玄○○等人
    因經濟拮据亟需用錢，即分別與戌○○聯繫，並以上開計息
    方式，各自於附表二所示之時間、地點向戌○○借款如附表
    所示不等之金額，戌○○則以上開放款方式借款並取得擔保
    ，嗣後再由戌○○本人或委由卯○○、姜和順出面按期收取
    利息，而取得與原本顯不相當之重利，並以之為常業（詳細
    借款時間、地點、借款金額、計息方式，均詳如附表二所示
    ）。
四、申○○基於重利之犯意，於九十五年四月十八日，趁天○○
    需錢孔急周轉之際，即以貸放款三萬元，十天為一期，每期
    利息三千元，並事先預扣第一期利息（換算年利率為百分之
    三六○），並要求天○○須交付身分證影本及簽發面額十萬
    元之本票以供擔保，以此方式借貸予急需資金周轉之天○○
    ，而取得與原本不相當之重利。
五、陳金雄（經臺灣臺中地方法院判處有期徒刑六月，減為有期
    徒刑三月確定）因受託收取陳珮瑩積欠涂明壽之債務未果，
    竟與姜和順、子○○共同基於恐嚇危害安全之犯意聯絡，於
    九十五年二月二十四日中午某時，將陳珮瑩先前所簽發之本
    票影本一張及陳珮瑩照片三張交予姜和順，指示姜和順、子
    ○○至臺中市○區○○街三十巷四號向陳珮瑩催討債務，嗣
    姜和順、子○○夥同姓名年籍不詳之成年男子二人於同日下
    午依指示前往臺中市○區○○街三十巷四號辛○○住處催討
    債務，嗣辛○○表示其已與陳珮瑩離婚七、八年，陳珮瑩所
    積欠之債務與其無關，並陳珮瑩業已清償一百七十萬元，姜
    和順、子○○及其餘二名姓名年籍不詳之成年男子即圍站在
    辛○○身旁，並由姜和順以言詞向辛○○恫稱：「欠款就是
    三百二十萬元啦！我們找不到陳珮瑩，你是她前夫，不管啦
    ！就是要你還錢，不還的話，否則你要將房子過戶給我們抵
    債，不還錢的話，我們就要對你及你小孩不利」等加害辛○○及其小孩生命、身體之事，恐嚇辛○○，致使辛○○心生
    畏懼。陳金雄於接獲姜和順告知上情後，即撥打電話予辛○○催討，並指示姜和順、子○○等人，於同年月二十四日晚
    間某時及二十五日凌晨，將印製有「借錢不還、「欠錢不還
    ，居心何在」及陳珮瑩照片之海報，張貼於辛○○上開住處
    之電線桿及社區外牆上，以催索陳珮瑩債務。
六、嗣於九十五年五月二十六日上午七時四十分許，為警在乙○○位於臺中市北屯區○○○○街二十號七樓之居所查獲，並
    當場扣得如附表三所示之物，在戌○○位於臺中市○區○○
    路一百七十七巷四號三樓之六之居所查獲，並當場扣得如附
    表四所示之物，在申○○位於臺中市○○路○段二三巷十之
    四號五樓之住處查獲，並扣得如附表五所示物，在姜和順位
    於臺中市○區○○路三五七號住處查獲，並扣得如附表六所
    示之物，在子○○位於臺中市○○區○○路一段六八○號九
    樓之五住處查獲，並扣得如附表七所示之物。
七、案經內政部警政署刑事警察局移送臺灣臺中地方法院檢察署
    檢察官及臺中縣警察局烏日分局報請同署檢察官偵查起訴。
    理    由
一、證據能力之說明：
  (一)按檢察官職司追訴犯罪，就審判程序之訴訟構造言，檢察官
    係屬與被告對立之當事人一方，偵查中對被告以外之人所為
    之偵查筆錄，或被告以外之人向檢察官所提之書面陳述，性
    質上均屬傳聞證據。在理論上。如未予被告反對詰問、適當
    辯解之機會，一律准其為證據，似有違當事人進行主義之精
    神，對被告之防禦權亦有所妨礙；然而現階段刑事訴訟法規
    定檢察官代表國家偵查犯罪、實施公訴，必須對於被告之犯
    罪事實負舉證之責，依法其有訊問被告、證人及鑑定人之權
    ，證人、鑑定人且須具結，而實務運作時，偵查中檢察官向
    被告以外之人所取得之陳述，原則上均能遵守法律規定，不
    致違法取供，其可信性極高，為兼顧理論與實務，乃於修正
    刑事訴訟法時，增列第一百五十九條之一第二項，明定被告
    以外之人（含被害人、證人等）於偵查中向檢察官所為陳述
    ，除顯有不可信之情況外，得為證據（最高法院九十五年度
    臺上字第一○四四號判決參照）；復按刑事訴訟法第一百五
    十九條之一第二項，明定被告以外之人於偵查中向檢察官所
    為陳述，除顯有不可信之情況外，得為證據。所為「不可信
    之情況」，由法院審酌被告以外之人於陳述時之外在環境及
    情況而為判斷。而被告以外之人於偵查時，是否與被告對質
    ，與其陳述時之外在環境並無必然之關聯，自不得以偵查中
    未經被告詰問，逕認該陳述無證據能力。至該等陳述與事實
    是否相符，要屬證據證明力之問題，與證據能力之有無，不
    容混淆（最高法院九十四年度臺上字第七一三二號判決、九
    十五年度臺上字第一五八五號判決參照）；又證人於檢察官
    偵查中所為之陳述，審酌該陳述作成之客觀條件及環境，認
    其心理狀態健全，並無受到脅迫、利誘或詐欺，自非顯有不
    可信之情形，依刑事訴訟法第一百五十九條之一第二項之規
    定，亦得為證據（最高法院九十五年度臺上字第九三四號判
    決參照）。查證人戊○○、張若痒、癸○○、午○○○、甲○○、辰○○、酉○○、鍾賢彥、地○○、玄○○、庚○○
    、丑○○、丁○○、天○○、寅○○、辛○○等人於檢察官
    偵查中已具結陳述，其等未有不法取供之情形，被告或辯護
    人亦未釋明上開供述有顯不可信之情況，依上開說明，其等
    於偵查中之證言自均具有證據能力。
  (二)又按被告以外之人於檢察事務官、司法警察官或司法警察調
    查中所為之陳述，與審判中不符時，其先前之陳述具有較可
    信之特別情況，且為證明犯罪事實存否所必要者，得為證據
    。刑事訴訟法第一百五十九條之二定有明文。又該條所謂「
    具有較可信之特別情況」，係指證人於司法警察調查中所為
    之陳述，與審判中不符，而其先前之陳述，從客觀上之環境
    或條件等情況加以觀察，有足以取代審判中交互詰問之可信
    性保證者而言。證人所為之先前陳述，相較於審判中之陳述
    ，是否具有更可信之特別情況，應依其陳述時外部之客觀情
    況；而所謂「顯有不可信」、「相對特別可信性」、「絕對
    特別可信性」，係指陳述是否出於供述者之真意、有無違法
    取供情事之信用性而言，故應就偵查或調查筆錄製作之原因
    、過程及其功能等加以觀察其信性，據以判斷該傳聞證據是
    否有顯不可信或有特別可信之情況而例外具有證據能力，並
    非對其陳述內容之證明力如何加以論斷，二者層次不同，不
    容混淆（最高法院九十四年度臺上字第六二九號判決、九十
    四年度臺上字第七一三二號判決參照）。查：
  (1)證人亥○○、蕭午佃、施孟澤等人於警詢時所述遭被告乙○○以言詞恐嚇之陳述，證人辛○○於警詢時所述遭被告姜和
    順等四人以言詞恐嚇之陳述，及證人天○○於警詢時所證述
    被告申○○重利犯行之陳述，均屬證明本件犯罪事實存否所
    必要，而具有必要性無疑。
  (2)又本件證人亥○○、蕭午佃、施孟澤、天○○等四人之警詢
    筆錄製作之原因，係出於被告等經警查獲後，始循線通知證
    人亥○○、蕭午佃、施孟澤、天○○說明製作警詢筆錄，且
    證人亥○○於原審審理時供陳其於警詢筆錄提到被告乙○○
    恐嚇其說連本金欠五萬元，其就跟被告說叫小弟來說，其全
    部歸還等語係實在等語；而證人蕭午佃於原審審理時不爭執
    其確有為警詢筆錄內容之陳述，僅係其所為陳述係不實在，
    係誣告被告等語；證人施孟澤於原審審理時供陳警詢筆錄確
    係其所受詢問製作，僅係其並未仔細看筆錄內容，其不確定
    警詢時是否有講有遭被告乙○○恐嚇之話，但員警並無強暴
    、脅迫或威脅其應配合員警為答話等語；證人天○○於原審
    審理時自承警詢筆錄所述係實在，但係口誤，且員警亦無強
    暴、脅迫或威脅其應配合員警為答話等語，足認證人亥○○
    、蕭午佃、施孟澤、天○○等人於警詢時所為陳述，確係為
    其等自由意志下所為任意性之陳述，並非遭詢問員警以強暴
    、脅迫或其他不正方法取得證人亥○○、蕭午佃、施孟澤、
    天○○之陳述甚明。證人辛○○於警詢中之陳述則係於案發
    後不久，被告等人經警查獲前所為，亦具有較可信之特別情
    況。
  (3)證人亥○○於原審審理時雖證稱：其聽到被告這樣打電話講
    後，並不會很害怕等語；證人蕭午佃於原審審理時雖證稱：
    被告乙○○並無自己或找人以電話或直接找其催討利息或本
    金，且係另一組人馬恐嚇其向其逼債，其係誣告被告等語；
    證人施孟澤於原審審理時雖證稱：被告乙○○並無對其恐嚇
    ，其於警詢並無為被告乙○○恐嚇其之陳述等語；證人天○○於原審審理時雖證稱：其有向被告申○○借款三萬元，但
    沒有算利息，警詢筆錄是順著員警的話回答等語；證人辛○○於原審審理時雖證稱：當時有六個人在場等語。證人亥○○、蕭午佃、施孟澤、天○○、辛○○等五人於警詢及原審
    審理時之供述已有前後部分陳述不符之情形，本院審酌其等
    於警詢中之證述距案發日較近，當時記憶自較深刻，可立即
    反應所知，不致因時隔日久而遺忘案情；且較無來自被告或
    其他成員同庭在場之壓力而出於虛偽不實之指證，或事後串
    謀而故為迴護被告之機會，揆諸上開說明，其等於警詢中所
    為之陳述，客觀上應具有較可信之特別情況，且亦為證明犯
    罪事實存否所必要，依上揭規定，其等於警詢中之證言自具
    有證據能力。
  (三)再按被告以外之人於審判外之陳述雖不符刑事訴訟法第一百
    五十九條之一至之四等四條之規定，而經當事人於審判程序
    同意作為證據，法院審酌該言詞陳述或書面陳述作成時之情
    況，認為適當者，亦得為證據；當事人、代理人或辯護人於
    法院調查證據時，知有刑事訴訟法第一百五十九條第一項不
    得為證據之情形，而未於言詞辯論終結前聲明異議者，視為
    有前項之同意，同法第一百五十九條之五定有明文。立法意
    旨在於傳聞證據未經當事人之反對詰問予以核實，原則上先
    予排除。惟若當事人已放棄反對詰問權，於審判程序中表明
    同意該等傳聞證據可作為證據；或於言詞辯論終結前未聲明
    異議，基於尊重當事人對傳聞證據之處分權，及證據資料愈
    豐富，愈有助於真實發見之理念，且強化言詞辯論主義，使
    訴訟程序得以順暢進行，上開傳聞證據亦均具有證據能力。
    本件證人丙○○、巳○○、宇○○、未○○、戊○○、張若
    痒、癸○○、午○○○、甲○○、辰○○、酉○○、鍾賢彥
    、地○○、玄○○、庚○○、丑○○、丁○○、寅○○等人
    曾於警詢中為陳述，其性質雖屬傳聞證據，惟查無符合同法
    第一百五十九條之一至之四等前四條之情形，其等所為之上
    開警詢筆錄內容，於本院審理時予以提示並告以要旨，各經
    檢察官、辯護人及被告等人表示意見。當事人或辯護人已知
    上述筆錄乃傳聞證據，且均未於言詞辯論終結前對該等筆錄
    內容異議，本院審酌上開筆錄作成時，並無人情施壓或干擾
    ，亦無不當取供之情形，認為以之作為本案之證據亦屬適當
    ，是其等於警詢中之證言自亦具有證據能力。
二、訊據被告乙○○固坦承有常業重利之犯行，惟矢口否認有何
    恐嚇危害安全之犯行，辯稱：伊並無恐嚇鍾賢彥、施孟澤、
    蕭午佃等人之意思及行為云云；被告宙○○矢口否認有何常
    業重利犯行，辯稱：伊只是受伊夫即被告乙○○之指示紀錄
    ，伊並不知所記載為何，亦不知被告乙○○有重利之行為，
    伊無參與被告乙○○之重利行為云云；被告姜和順矢口否認
    有何常業重利及恐嚇危害安全之犯行，辯稱：伊只有幫被告
    乙○○催收，並無使用暴力，伊也不知道被告乙○○及戌○○是開地下錢莊的，且伊只有與被告子○○二人去找辛○○
    ，但辛○○稱他與陳珮瑩已離婚，伊請辛○○給伊看離婚證
    書確認後就離開，伊並無恐嚇辛○○云云；被告卯○○矢口
    否認有何常業重利犯行，辯稱：伊沒有幫被告乙○○、戌○○收利息，被告乙○○叫伊去計程車行上班，工作內容是坐
    在那裡泡茶，月薪一萬八千元，況伊自九十四年十二月起至
    九十五年十一月止任職於南亞電路板股份有限公司，不可能
    也無需受僱於乙○○、戌○○云云；被告申○○於本院審理
    時坦承上開重利犯行；被告子○○矢口否認有何恐嚇危害安
    全犯行，辯稱：伊與被告姜和順有一同去找辛○○一次，但
    伊沒有聽清楚被告姜和順講的內容，伊並不知道被告姜和順
    有恐嚇辛○○云云。惟查：
  (一)前揭犯罪事實，業據證人丙○○、施孟澤、蕭午佃、巳○○
    、宇○○、未○○等人於警詢、證人戊○○、張若痒、癸○○等人於檢察官偵查中、證人午○○○、蔡明哲、甲○○、
    辰○○、李旭紅、酉○○、鍾賢彥、地○○、玄○○、庚○○、丑○○、丁○○、天○○、寅○○等人於警詢及檢察官
    偵查中、證人亥○○、辛○○於警詢、檢察官偵查中及原審
    審理時、證人姜和順、子○○、乙○○於原審審理時、證人
    戊○○於本院審理時證述明確，且有電話號碼000000
    0000、0000000000、0000000000
    、0000000000號通訊監察譯文各一份、電話號碼
    0000000000、0000000000、0000
    000000、0000000000號通聯紀錄各一份在
    卷可憑，復有扣案如附表三及附表四編號一所示之物可資佐
    證。
  (二)被告乙○○雖辯稱並無恐嚇被害人鍾賢彥、亥○○、施孟澤
    及蕭午佃等人，惟被告乙○○上開恐嚇被害人鍾賢彥、亥○○、施孟澤、蕭午佃等人之事實，業據證人鍾賢彥、亥○○
    於警詢、檢察官偵查中及證人施孟澤、蕭午佃於警詢證述明
    確，至證人亥○○、蕭午佃、施孟澤雖於原審審理時翻異前
    詞，改證稱被告乙○○並無以言詞恐嚇其等云云，惟證人亥
    ○○於警詢及檢察官偵查中證稱：其先生鍾賢彥於九十三年
    七、八月間向被告乙○○借錢，借得十幾萬元，利息每十天
    一期一萬多元，其係於九十四年過年前知道此情，一個月交
    三、四萬元利息，被告乙○○帶手下向其討債，並恐嚇若不
    還錢，他門會生氣，會發生甚麼事情，他們不知道（指對家
    人不利），造成其心生恐懼，所以同意歸還五萬元，於九十
    四年五月才還給被告乙○○，其先生鍾賢彥是以被告乙○○
    之電話號碼0000000000號行動電話聯絡借貸事宜
    等語明確，其於原審審理雖證稱：其並不會害怕，且其先生
    告訴其，被告乙○○知道其先生最怕其，所以被告說如果不
    還他有他的作法，就是要讓其知道等語，惟證人亥○○於原
    審審理時即證稱：其接到好幾通電話，都是找其先生，總共
    約五次，只有一次打來講上開他會生氣的話，其叫他不要生
    氣，其會請其先生跟他聯絡等語，足見證人亥○○亦確有接
    獲被告乙○○以電話中打電話跟其表示要找其先生鍾賢彥，
    並表示如再找不到鍾賢彥，被告乙○○即會生氣，而當時證
    人亥○○即應已知悉其夫鍾賢彥被告乙○○之借貸關係，是
    何來如果鍾賢彥不還錢，就要讓證人亥○○知道之情形，是
    證人亥○○於原審審理時所證稱：被告乙○○並無恐嚇其及
    其先生，且其與其先生並不會害怕等語，核屬事後迴護被告
    之詞，並無足採。又證人蕭午佃雖於原審審理時證稱被告乙○○並未向其討債，且未曾恐嚇其，其係誣指被告乙○○等
    語，然查，證人蕭午佃供稱其係向另一組人馬借錢，亦係遭
    另一組人恐嚇，惟就該組人馬之姓名、年籍均無法提供，且
    無任何向被告乙○○、戌○○以外人之借款之證明，且如依
    證人蕭午佃所述，被告乙○○並無找人要其出面處理債務，
    則被告乙○○與證人蕭午佃並無恩怨，而以證人蕭午佃當時
    需錢恐急，衡情自無誣指被告乙○○以斷絕自己借款之來源
    ，且依證人蕭午佃所證其係向被告乙○○本人借款等語，則
    何以在未曾遭被告乙○○、姜和順等人出面討債而未見過被
    告姜和順之情形下，於警詢時即得明確指認被告姜和順係共
    同討債之人，且證人蕭午佃自承於案發後被告有於九十五年
    七月二十六日與其和解，免除證人蕭午佃之債務等情，是證
    人蕭午佃不免有經被告乙○○免除債務而為有利於被告乙○○之證述，其於原審審理時所為證述係誣告被告乙○○等語
    ，核屬事後迴護被告之詞，亦無足採。另證人施孟澤於原審
    審理時雖稱其於警詢時並未陳述有遭被告恐嚇之情形等語，
    惟證人施孟澤於原審審理時亦證稱員警並未對其逼供，亦無
    強迫其要按員警之說詞回答，並無要其如何回答，警詢筆錄
    是採一問一答方式製作，其係警察問其甚麼其就答甚麼等語
    明確，且參以本件係經員警查獲被告乙○○等人經營之地下
    錢莊之後，始循線知悉證人施孟澤而通知證人施孟澤到案說
    明有無向被告乙○○借款之情事，員警亦無要求證人施孟澤
    配合說詞製作筆錄之必要，是證人施孟澤於原審審理時所為
    證述，亦屬事後迴護被告之詞，尚無足採。
  (三)被告姜和順雖辯稱：其只有幫被告乙○○催收，並不知道被
    告乙○○及戌○○是開地下錢莊的云云；及被告卯○○雖辯
    稱：被告乙○○叫其去計程車行上班，工作內容是坐在那裡
    泡茶，且其自九十四年十二月起至九十五年十一月止任職於
    南亞電路板股份有限公司，不可能也無需受僱於乙○○、戌
    ○○云云。但查被告卯○○係自九十五年五月二日起始至南
    亞電路板股份有限公司上班，於九十六年三月二十七日離職
    ，有該公司九十七年五月五日南電板字第R037號函一份在卷
    可稽（見本院卷第一九八頁），是被告卯○○辯稱：其自九
    十四年十二月起至九十五年十一月止任職於南亞公司云云，
    顯不足採。又被告姜和順於警詢及偵查時供承：其幫「何董
    」乙○○收帳，與卯○○共事，問欠錢的人在那裡後，再過
    去找他們收錢，收到的話伊就多少分一些利潤，大概是一成
    ，當初跟「何董」說好薪資最高限額是一萬八千元等語，並
    於本院審理時自承：被告乙○○自九十五年二月間開始僱用
    其收取利息，到九十五年五月二十六日查獲為止，那時候每
    收一萬多元，乙○○就會拿一千多元給其等情（見本院卷第
    一七九頁）。被告卯○○於偵查時亦自承：乙○○叫其去梅
    川路的計程車行上班，月薪是一萬八千元，伊做約二個月左
    右等語。另證人戌○○於本院審理時到庭證稱：其自九十五
    年二月間起僱用被告卯○○、姜和順兩人以按件計酬方式收
    取利息，借款人借一萬元變成要還三萬元沒錯，其也介紹被
    告卯○○到被告乙○○那裡幫忙收錢，被告卯○○、姜和順
    都在被告乙○○那裡工作當跑腿等語屬實。證人乙○○於本
    院審理時亦證稱：卯○○原先在其那邊幫忙接電話或泡茶，
    後來卯○○介紹他的朋友姜和順來，那時候其一天給他們兩
    、三百元，偶爾會請被告姜和順去問對方何時可以還錢等語
    無誤。復查證人即被害人酉○○於警詢時供稱：乙○○的小
    弟姜和順曾向其收過利息錢等語，證人即被害人未○○於警
    詢時陳稱：乙○○會叫小弟姜和順向其收每期利息，小弟會
    記其計程車無線代號，再向耿魁報該代號已繳利息等語。再
    參以被告姜和順、乙○○、戌○○、卯○○等人之監聽紀錄
    內容，提及討論「何董」（即被告阿耿魁）要求如何討債及
    如何分紅事宜、乙○○要姜和順帶「阿倫」（即被告卯○○
    ）或「大大」（即戌○○）到市○路○○○路口、姜和順要
    「阿倫」到「何董」處陪他顧一下人、姜和順和「阿倫」兩
    人討論不要借錢給某人、「大大」告訴姜和順最近要處理一
    組人要姜和順幫忙等情，有監聽譯文在卷可憑。綜合上述，
    被告姜和順、卯○○二人確自九十五年二月間某日起至九十
    五年五月間止，以按件計酬方式，受僱於被告乙○○及戌○○，負責收取高額利息及本金而賺取酬勞甚為明確，因此被
    告姜和順、卯○○二人上開所辯，核係事後卸責之詞，不足
    採信。
  (四)被告姜和順、子○○二人雖辯稱九十五年二月二十四日僅其
    二人過去，並無對證人辛○○以恐嚇方式催討債務等語，另
    證人辛○○於原審審理時固證稱：其並不害怕被告姜和順對
    其說如不還錢要對其及其小孩不利等語。然查，證人辛○○
    於警詢時供稱：暴力討債集團四人於九十五年二月二十四日
    十八時三十分許到其住處找其催討債務，編號十號壬○○（
    即姜和順）就是對其嗆聲，恐嚇要對其及其小孩不利的人等
    語；其於偵查時亦具結證稱：四名男子找其要債，但其表示
    錢不是其借的，他們說是其前妻陳珮瑩欠涂明壽三百多萬元
    ，不管如何，要其還錢，他們對其說如果不還錢要小心一點
    ，說要對其及其小孩不利，他們有帶一個小包包，其不知道
    裡面裝什麼，當時其很怕，因為只有其和小孩在家，他們口
    氣都很兇等語；其於原審審理時復證稱：拿包包的人說如果
    不還錢，要其小心，要對其跟其小孩不利，其他人則圍在其
    旁邊，只距離其約一兩步的距離。因包包鼓鼓的，其怕裡面
    有手槍或兇器，當然會害怕等語等語明確。又被告子○○亦
    供陳該陳珮瑩之支票影本及照片均係被告姜和順交給其保管
    ，海報亦係其去印製的等語，是如姜和順僅係一人去找陳珮
    瑩催討債務，且於嗣後已發現被害人辛○○與陳珮瑩離婚而
    無關係，何以仍要被告子○○印製「借錢不還」、「欠錢不
    還，居心不良」等語之海報，足見其等確有以恐嚇方式暴力
    討債之犯意聯絡甚明，被告姜和順、子○○等人上開所辯，
    委無足採。
  (五)被告申○○雖於原審辯稱其借款予天○○並無收取利息云云
    。惟被告申○○於本院審理時已坦承該部分重利犯行，且證
    人天○○於警詢時證稱：其於九十五年四月十八日向被告申
    ○○借款三萬元，利息每十天為一期，每期三千元，其開立
    面額九萬元之本票是作為借款擔保，因為被告申○○告知如
    果三萬元沒還利息就持續繳，如果一次能繳三萬元，就直接
    繳完三萬元，然後就歸還本票，其借錢迄今（即九十五年五
    月二十六日製作警詢筆錄時）共繳納四期利息，已繳納一萬
    二千元利息（不含本金），其因缺錢急用所以向被告申○○
    借錢，其僅向被告申○○借過一次錢等語明確。證人天○○
    嗣後雖改稱：並未約定利息云云。惟證人天○○於原審審理
    時亦證稱：其向被告申○○借款三萬元，簽立十萬元本票一
    張及國民身分證正本交給被告申○○，之前其向被告申○○
    借款均未簽發本票，因為這次向被告申○○借款之金額比較
    大，所以簽本票等語明確，是證人天○○如僅係向被告申○○借款三萬元，且未有計算利息，何以係簽立票面金額九萬
    元之本票，並且同時交付國民身分證正本給被告申○○昨為
    擔保，且參酌證人天○○於檢察官偵查中證稱其先前係向被
    告申○○借款六萬元左右，中間有少部分還錢等語，是如證
    人天○○於本案借款三萬元前，僅向被告申○○借款六萬元
    ，且已歸還部分本金，且該合計九萬元之借款均未計算利息
    ，何以證人天○○仍須簽發面額九萬元之本票交予被告申○○，是證人天○○於檢察官偵查中及原審審理時所稱借款未
    計算利息等語，顯與事實未合，顯係事後迴護被告申○○之
    詞，並無足採。
  (六)被告宙○○雖辯稱其僅係受被告乙○○指示記載並不知所記
    載為何，亦不知被告乙○○有重利之行為，伊無參與被告乙○○之重利行為云云。然查，依卷附之通聯紀錄所示，被告
    宙○○於九十五年三月二十四日二十三時三十六分十八秒打
    電話給被告姜和順，對話中被告宙○○詢問被告姜和順關於
    出外收款發生糾紛之經過及最後處理情形。另被告乙○○於
    九十五年五月六日十八時十四分二十六秒撥打電話予其妻即
    被告宙○○詢問借款人之電話號碼，於電話中被告宙○○明
    確表示該名陳嘉文係於二十七日借款；又九十五年五月十八
    日十七時三十八分三十秒被告宙○○撥打電話予被告乙○○
    ，並於電話中對被告乙○○稱：大砲（即被告姜和順）問是
    否上班，其告知姜和順不用上班等語；並於同日十七時四十
    分五十二秒，被告宙○○撥打電話予被告姜和順，於電話中
    告知被告姜和順當日不用上班，且依該電話通聯紀錄所示：
    「Ａ（即被告宙○○）：豆漿昨天有拿給你嗎。Ｂ（即被告
    姜和順）：昨天沒有，今天應該會吧。Ａ：你晚一點再催一
    下。Ｂ：好。」等語明確（見警卷第五三七頁、附件三內政
    部警政署刑事警察局搜索票聲請書第一一五頁、第一一六頁
    背面）。足見被告宙○○知悉被告乙○○對外放款收取利息
    ，並僱用被告姜和順向借款人收取利息，且有指示被告姜和
    順催收利息之情形，且參諸扣案之黑色筆記本所示，其上均
    只有記載借款人之姓名及記載「×１」、「×２」、「×３
    」，並記載數字外，其餘均無其他記載，且被告乙○○於警
    詢時亦供陳其中頁首記載「小胖」、「大炮」之頁面內容為
    其所記，其餘部分則為被告宙○○所記載，顯見被告乙○○
    並無不能書寫之情形，而以該記載內容所示，亦無必須委請
    他人代為書寫之必要，衡以上開被告宙○○亦有指示被告姜
    和順催收之情形，足認被告宙○○知悉被告乙○○貸放收取
    重利之行為，且參與其中之記帳工作甚明，因此被告宙○○
    所辯，核屬卸責之詞，並無足採。
  (七)綜上所述，本案事證明確，被告等人所辯均無足採，其等犯
    行均堪認定。
三、按刑法上所謂常業犯，指反覆以同種類行為為目的之社會活
    動之職業性犯罪而言，至於犯罪所得之多寡，是否恃此犯罪
    為唯一之謀生職業，則非所問，縱令兼有其他職業，仍無礙
    於該常業犯罪之成立（最高法院八十五年臺上字第五一○號
    判例意旨參照）。查被告乙○○及同案被告戌○○分別出資
    經營地下錢莊，貸放款項予附表一、二所示之不特定人，並
    由自己或委由其餘被告卯○○、姜和順收取高利，被告宙○○負責記帳，其等於客觀上顯有反覆放款之行為，並由以收
    取重利為業維生。是核被告乙○○、宙○○、姜和順、卯○○所為，均係犯修正前刑法第三百四十五條之常業重利罪（
    被告乙○○、宙○○、姜和順、卯○○等人行為後，於九十
    五年七月一日開始施行之刑法，已將第三百四十五條常業重
    利罪之規定刪除，被告就原被訴上開常業重利犯行，如依新
    法規定，每次均應按同法第三百四十四條之重利罪論處，並
    數罪併罰。惟依修正刪除前之常業重利罪之規定，則就被告
    乙○○、宙○○、姜和順、卯○○等人多次重利犯行，僅論
    以一罪之常業重利罪，比較新舊法之結果，自以修正前之常
    業重利規定，有利於被告乙○○、宙○○、姜和順、卯○○
    等人，爰依刑法第二條第一項前段，適用有利於被告乙○○
    、宙○○、姜和順、卯○○等人之修正前刑法第三百四十五
    條之常業重利罪規定論處）。被告乙○○、姜和順另犯刑法
    第三百零五條之恐嚇危害安全罪；被告申○○所為，係犯同
    法第三百四十四條之重利罪；被告子○○係涉犯刑法第三百
    零五條之恐嚇危害安全罪。被告乙○○、宙○○與所僱用負
    責收息工作之被告姜和順、卯○○就常業重利犯行間；被告
    姜和順、卯○○與同案被告戌○○就常業重利犯行間，各有
    犯意聯絡及行為分擔，為共同正犯；被告姜和順、子○○與
    同案被告陳金雄及姓名年籍不詳之成年男子二人，就恐嚇危
    害安全犯行（恐嚇辛○○部分）間，有犯意聯絡及行為分擔
    ，亦為共同正犯（被告乙○○、宙○○、姜和順、卯○○、
    子○○等人為上開行為時，刑法第二十八條規定為：「二人
    以上共同實施犯罪之行為者，皆為正犯」，修正施行後之規
    定則為：「二人以上共同實行犯罪之行為者，皆為正犯」，
    惟揆諸本條之修正理由係為釐清陰謀共同正犯、預備共同正
    犯、共謀共同正犯是否合乎本條規定之正犯要件，乃屬法理
    之明文化，而本件被告乙○○、宙○○、姜和順、卯○○、
    子○○等人乃分屬實行犯罪行為之正犯，則適用新舊法對被
    告處罰輕重相同，即無比較適用之問題，應依裁判時即修正
    後刑法第二十八條規定論以共同正犯，最高法院九十五年度
    臺上字第五六六九號、第五五八九號判決、九十五年第八次
    刑事庭會議決議及九十五年第二十一次刑事庭決議參照）。
    被告乙○○先後三次恐嚇危害安全犯行，時間緊接，所犯罪
    名相同，顯係出於概括之犯意為之，為連續犯，依修正前刑
    法第五十六條之規定以一罪論，並加重其刑（按刑法第五十
    六條連續犯之規定，於九十四年一月七日修正公布刪除，並
    於九十五年七月一日施行，則被告乙○○之犯行，因行為後
    新法業已刪除連續犯之規定，此刪除雖非犯罪構成要件之變
    更，但顯已影響行為人刑罰之法律效果，自屬法律有變更，
    依新法第二條第一項規定，比較新、舊法結果，仍應適用較
    有利於被告之行為時法律即舊法論以連續犯，最高法院九十
    五年第八次刑事庭會議決議參照）。被告乙○○以恐嚇方式
    催討其常業重利之本息，所犯常業重利罪及恐嚇危害安全罪
    二罪間，有方法結果之牽連關係，為牽連犯，應依修正前刑
    法第五十五條之規定，從一重之常業重利罪處斷（按刑法第
    二條第一項所稱之法律，係指刑罰所依存的整體法律狀態，
    故法律有變更應指足以影響行為的可罰性與法律效果的法令
    因修正或廢止而有所變更而言。所以刑法法律變更概念，應
    界定在法律規定的改變，足以影響刑罰權判斷者而言，刑法
    總則的變更，自然會影響到個別犯罪的成立，乃至於法律效
    果的結構，自屬法律變更，應為新舊法之比較。而刑法修正
    之後，原屬牽連犯之數個犯罪行為，依新法應數罪併罰，比
    較修正前之規定，可依裁判上一罪論處，顯然修正前之規定
    有利於被告乙○○，如仍依修正後之規定，對於被告乙○○
    極為不利，從而，解釋上對於刑法第二條之解釋，應包括此
    種影響罪刑加重之規定。本件被告乙○○於舊法時期所犯之
    常業重利罪及恐嚇危害安全罪，依裁判時之新法第二條第一
    項比較之結果，以舊法較有利於行為人，應依修正前刑法第
    五十五條之規定論以牽連犯，從一重處斷）。被告姜和順所
    犯常業重利罪與恐嚇危害安全罪（辛○○部分）二罪間，犯
    意各別，行為互殊，應分論併罰。至公訴意旨另以被告乙○○恐嚇被害人鍾賢彥、亥○○、施孟澤及蕭午佃等人部分，
    被告姜和順、卯○○亦與被告乙○○有犯意聯絡及行為分擔
    等語，惟查證人即被害人亥○○、施孟澤及蕭午佃等人均證
    稱上開恐嚇言詞係被告乙○○所為，業如前述，是並無其他
    積極證據足認被告姜和順、卯○○就被告乙○○恐嚇鍾賢彥
    、亥○○、施孟澤及蕭午佃等人部分確有犯意聯絡及行為分
    擔，該部分罪嫌尚屬不足，因公訴人認該部分與常業重利部
    分有修正前牽連犯之裁判上一罪，故就該部分不另為無罪之
    諭知，併此敘明。
四、公訴意旨又以：被告申○○與被告姜和順、子○○等人共同
    基於恐嚇危害安全之犯意聯絡，於九十五年二月二十三日下
    午至臺中市○區○○街三十巷四號向陳珮瑩催討債務，被告
    姜和順、子○○、申○○等人圍站在辛○○身旁，並由姜和
    順以言詞向辛○○恫稱：「就是要你還錢，不還的話，你要
    將房子過戶給我們抵債，不還錢的話，我們就要對你及你小
    孩不利」等加害辛○○及其小孩生命、身體之事，恐嚇辛○○，致使辛○○心生畏懼。同年月二十三日晚間某時及二十
    四日凌晨，被告姜和順、子○○及申○○等人，並將印製有
    「借錢不還、「欠錢不還，居心何在」及陳珮瑩照片之海報
    ，張貼於辛○○上開住處之電線桿及社區外牆上，以催索陳
    珮瑩債務。因認被告申○○另涉刑法第三百零五條恐嚇危害
    安全罪嫌。惟按犯罪事實應依證據認定之，無證據不得認定
    其犯罪事實；又不能證明被告犯罪者，應諭知無罪之判決，
    刑事訴訟法第一百五十四條第二項、第三百零一條第一項分
    別定有明文；而認定不利於被告之事實，須依積極證據，苟
    積極證據不足為不利於被告事實之認定時，即應為有利於被
    告之認定，更不必有何有利之證據；又事實之認定，應憑證
    據，如未能發現相當證據，或證據不足以證明，自不能以推
    測或擬制之方法，以為裁判之基礎，最高法院分別著有三十
    年上字第八一六號、四十年臺上字第八六號判例可資參照。
    訊據被告申○○堅決否認其有上開犯行，經查證人即被告姜
    和順、子○○於原審及本院審理時均一再證稱：被告申○○
    及卯○○確實沒有一起去辛○○家等語，而證人辛○○於警
    詢時指稱：經其觀看警方所提示之照片，其能明確指認出編
    號二號申○○、編號十號壬○○（即姜和順）、編號三十三
    號卯○○就是對我暴力討債的四人中三人，另外一人其無法
    明確指認等語，惟其於偵查時係稱：提示照片其認識編號二
    、六、九，編號十其沒有看過。他們年紀都很輕，其不能確
    定等語，其於原審審理時則稱：當時他們有六個男子去找其
    要債，警詢中其指認到場的有被告姜和順、申○○、卯○○
    ，被告子○○應該也在等語，觀之證人印介紘就至其家中之
    被告究為何人前後指述不一，參與之人數亦不一，除被告姜
    和順、子○○自承有過去辛○○家中外，被告申○○、卯○○是否有至辛○○家中而參與本案犯行，尚且有疑。且九十
    五年二月二十四日被告姜和順確實分別和被告子○○及同案
    被告陳金雄以行動電話討論要至辛○○家中催討債務及貼海
    報事宜，而未提及被告申○○或被告卯○○有所參與，亦有
    通聯紀錄在卷可稽（見警卷第一三二、一三三頁），是並無
    積極證據足認被告申○○確有參與該部分恐嚇危害安全犯行
    （公訴人並未起訴被告卯○○該部分犯行，惟原審判決予以
    認定），該部分自屬罪嫌不足而應為無罪之諭知。
五、原審認被告乙○○、宙○○、姜和順、卯○○、申○○、子
    ○○等六人罪證明確，予以論罪科刑，固非無見，惟查：(一)
    原審判決認被告申○○係犯刑法第三百四十四條之普通重利
    罪，惟被告申○○之主文竟載為「申○○乘他人急迫貸以金
    錢，而取得與原本顯不相當之重利為常業」，顯有不一，容
    有未合。又被告申○○既僅犯普通重利罪一次，即無犯罪後
    法律有變更之情形，原審判決仍就該部分普通重利罪與修正
    前常業重利罪之新舊法予以比較，亦有未洽。(二)證人戊○○
    於本院審理時證稱：伊共向被告乙○○借款三次，第一次是
    九十三年七月間借兩萬，兩個月還了再借一萬，三個月後還
    了再借兩萬，每次利息一萬元十天五百元等語。原審判決事
    實欄記載被告乙○○自九十三年二月間某日起至九十五年五
    月二十六日為警查獲時止為常業重利行為，惟附表一編號九
    卻記載戊○○借款時長達七、八年，量刑審酌欄亦記載被告
    乙○○經營地下錢莊收取重利之犯罪時間長達七、八年，前
    後亦不一致，容有未當。另原審判決附表一之被害人共十六
    人，附害二之被害人四人，惟量刑審酌欄卻記載本件重利之
    被害人多達十七人（似指被告乙○○部分），即有錯誤。(三)
    公訴意旨亦起訴被告姜和順、卯○○就被告乙○○恐嚇被害
    人鍾賢彥、亥○○、施孟澤及蕭午佃等人部分，亦有犯意聯
    絡及行為分擔（見起訴事實及論罪欄），惟原審判決未為此
    部分有罪之認定，亦未說明該部分不另為無罪諭知之理由，
    即有可議。(四)被告申○○、卯○○參與恐嚇被害人辛○○之
    罪嫌尚有不足，原審判決認其二人亦為該部分犯行之共犯，
    尚有未合。又公訴意旨並未起訴被告卯○○參與恐嚇被害人
    辛○○之犯行（見起訴事實及論罪欄），原審判決認定被告
    卯○○參與該部分犯行，卻未說明得併予審理之理由，亦有
    未洽。另被告姜和順等人恐嚇被害人辛○○之時間係於九十
    五年二月二十四日，共犯人數為四人，此經證人辛○○於警
    詢時供明在卷，並有監聽譯文在卷可憑，原審判決認恐嚇日
    期為九十五年二月二十三日，共犯為六人，容有未當。(五)原
    審判決論罪欄未論(1)被告子○○觸犯之罪名；(2)被告乙○○
    所犯三次恐嚇危害安全罪間，有修正前連續犯之裁判上一罪
    關係，進而為修正前刑法第五十六條之新舊法比較；(3)被告
    姜和順所犯常業重利罪與恐嚇危害安全罪（辛○○部分）二
    罪間，犯意各別，行為互殊，應分論併罰。(4)被告姜和順、
    卯○○與同案被告戌○○就常業重利犯行間，有犯意聯絡及
    行為分擔，為共同正犯等部分，顯有疏漏。被告乙○○上訴
    意旨認常業重利部分量刑過重，被告申○○上訴否認參與恐
    嚇被害人辛○○部分，為有理由，被告宙○○、姜和順、卯
    ○○等人上訴否認常業重利犯行，被告姜和順、子○○上訴
    否認恐嚇被害人辛○○部分，雖無可取，惟原判決既有上述
    可議之處，即無可維持，自應由本院將原審判決關於被告乙○○、宙○○、姜和順、卯○○、申○○、子○○等六人部
    分均撤銷改判。
六、爰審酌被告等人之犯罪動機、目的係貪圖不法利益，被告乙○○經營地下錢莊收取重利之犯罪時間長達二年多，趁附表
    一所示被害人十六人之危，貸予金錢，賺取高額利息，破壞
    社會風氣，又被告乙○○遇未依約清償之借款人即以恐嚇方
    式討債三次，嚴重影響社會治安，被告宙○○僅係負責登帳
    ，情節較輕，被告姜和順、卯○○受僱於被告乙○○、戌○○，負責催討重利貸放之本息三、四個月，被告姜和順參與
    之程度較被告卯○○為深，被告申○○趁人急需用錢之際，
    貸放他人貸款以收取重利，使被害人受損，被告姜和順、子
    ○○為催討債務，即以言詞恐嚇被害人辛○○，而出言者係
    被告姜和順，被告乙○○坦承常業重利犯行，並與被害人甲○○、吳宗憲、鍾賢彥、蕭午佃、未○○、地○○等人達成
    和解，有和解書影本六份在卷可據，惟否認有恐嚇他人之犯
    行，被告申○○於本院審理時坦承重利犯行，被告宙○○、
    姜和順、子○○、卯○○等人犯後均否認犯行等一切情狀，
    分別量處如主文第二項至第六項所示之刑，且就被告姜和順
    部分定其等應執行之刑（被告姜和順行為後，刑法第五十一
    條第五款已修正數罪併罰定其應執行者：「宣告多數有期徒
    刑者，於各刑中之最長期以上，各刑合併之刑期以下，定其
    刑期。但不得逾三十年。」，與舊法規定之數罪併罰定其應
    執行者：「宣告多數有期徒刑者，於各刑中之最長期以上，
    各刑合併之刑期以下，定其刑期。但不得逾二十年。」之規
    定相較，自以舊法規定之定應執行刑之上限為二十年對行為
    人較為有利，此為影響行為人刑罰之法律效果，是被告姜和
    順行為後法律已有所變更，經比較新舊刑法第五十一條第五
    款之規定，應依刑法第二條第一項前段之規定，適用被告姜
    和順行為時之舊法，而定其應執行之刑），被告申○○、子
    ○○部分，並各諭知易科罰金之折算標準（被告申○○、子
    ○○二人行為後，罰金罰鍰提高標準條例第二條業已刪除，
    而刑法第四十一條第一項前段關於易科罰金之折算標準已由
    舊法之銀元一百元、二百元、三百元修正為新臺幣一千元、
    二千元、三千元，因屬科刑規範事項之變更，其折算標準為
    裁判時所應諭知，自有就新舊法規定比較之必要，經比較新
    舊法結果，以被告申○○、子○○二人行為時之舊法較為有
    利於被告申○○、子○○二人，是依刑法第二條第一項前段
    之規定，應適用被告行為時之舊法即依修正前刑法第四十一
    條第一項前段及修正前罰金罰鍰提高標準條例第二條之規定
    ，併諭知易科罰金之折算標準）。公訴人雖具體求刑被告乙○○應處有期徒刑四年八月、被告姜和順應處有期徒刑四年
    ，惟本院審酌上情，認本件被告乙○○、姜和順應分別處如
    主文所示之刑為適當，公訴人所請尚有未洽，附此敘明。又
    被告宙○○、姜和順、子○○、卯○○、申○○等人之犯罪
    時間均係於中國民國九十六年罪犯減刑條例之基準日即九十
    六年四月二十四日以前，各應依該條例第二條第一項第三款
    之規定，減輕其等宣告刑二分之一，並就被告宙○○、卯○○等二人，依同條例第九條之規定，適用修正前刑法第四十
    一條第一項前段之規定，分別併諭知易科罰金之折算標準（
    被告宙○○、卯○○二人行為後，罰金罰鍰提高標準條例第
    二條業已刪除，而刑法第四十一條第一項前段關於易科罰金
    之折算標準已由舊法之銀元一百元、二百元、三百元修正為
    新臺幣一千元、二千元、三千元，因屬科刑規範事項之變更
    ，其折算標準為裁判時所應諭知，自有就新舊法規定比較之
    必要，經比較新舊法結果，以被告行為時之舊法較為有利於
    被告宙○○、卯○○，是依刑法第二條第一項前段之規定，
    應適用被告行為時之舊法即依修正前刑法第四十一條第一項
    前段、修正前罰金罰鍰提高標準條例第二條之規定，併諭知
    易科罰金之折算標準）。
七、扣案如附表三編號一至十所示之物，為被告乙○○所有，供
    被告乙○○、宙○○、卯○○、姜和順等人作為聯繫、廣告
    ，登帳以共同犯本案常業重利犯行所用之物；附表四編號一
    所示之ＮＥＣ牌行動電話一支（含門號000000000
    0號ＳＩＭ卡一張），係共同被告戌○○所有，供共同被告
    戌○○與被告卯○○、姜和順等人聯絡以共同犯本件常業重
    利犯行之物，均應依刑法第三十八條第一項第二款之規定，
    併予宣告沒收。另扣案如附表三編號十一所示之空白本票，
    雖係被告乙○○所有，並無證據證明係供犯本案所用之物；
    附表四編號二所示之戌○○第一銀行活期儲蓄存款存摺一本
    （帳號00000000000號），係供共同被告戌○○
    個人日常生活所使用，並無證據證明係作為被告犯本件常業
    重利行為供附表二所示之被害人丁○○等人匯款之用；附表
    五編號二、三所示之物，並無證據證明係作為被告申○○犯
    本案所用之物；附表六、七所示之物，均無證據證明係供被
    告等人犯本案常業重利及恐嚇危害安全罪所用之物；又附表
    四編號三至三十所示之國民身分證影本、本票等物，附表五
    編號一所示被害人天○○為發票人之本票，均係被害人等人
    供作質押之用，則被告等人各自取得上開物品，僅供作渠等
    清償借款本息擔保之用，如借款人嗣後清償借款本息，被告
    等人仍須將該等物品分別返還於各該借款人，自難認係被告
    等人前開犯罪所得之物屬其等所有（最高法院九十二年度臺
    上字第二九二三號判決要旨參照），爰均不為沒收之諭知。
據上論結，應依刑事訴訟法第三百六十九條第一項前段、第三百
六十四條、第二百九十九條第一項前段，刑法第二條第一項前段
、第二十八條、第三百零五條、第三百四十四條、修正前刑法第
三百四十五條、第五十六條、第五十五條、第五十一條第五款、
第四十一條第一項前段、刑法第三十八條第一項第二款，中華民
國九十六年罪犯減刑條例第二條第一項第三款、第七條、第九條
、第十條，罰金罰鍰提高標準條例第一條前段、修正前罰金罰鍰
提高標準條例第二條，判決如主文。
本案經檢察官己○○到庭執行職務。
中    華    民    國    97    年    9     月    24    日
            刑事第八庭  審判長法  官  羅  得  村
                              法  官  劉  榮  服
                              法  官  張  靜  琪
上列正本證明與原本無異。
被告申○○、子○○不得上訴。
被告姜和順恐嚇危害安全部分不得上訴。
其餘得上訴。
如不服本判決應於收受送達後十日內向本院提出上訴書狀，其未
敘述上訴之理由者並得於提起上訴後十日內向本院補提理由書（
須附繕本）。
                              書記官  陳  俞  豪
中    華    民    國    97    年    9     月    24    日
【附錄論罪科刑法條】
刑法第三百零五條：
以加害生命、身體、自由、名譽、財產之事，恐嚇他人致生危害
於安全者，處二年以下有期徒刑、拘役或三百元以下罰金。
刑法第三百四十四條：
乘他人急迫、輕率或無經驗貸以金錢或其他物品，而取得與原本
顯不相當之重利者，處一年以下有期徒刑、拘役或科或併科一千
元以下罰金。
修正前刑法第三百四十五條：
以犯前條之罪為常業者，處五年以下有期徒刑，得併科三千元以
下罰金。
附表一：
┌──┬───┬────┬──────┬────┬────┬───┐
│編號│被害人│借款時間│借款地點    │借款方式│借款金額│年利率│
├──┼───┼────┼──────┼────┼────┼───┤
│一  │張許素│94年農曆│臺中市北屯區│十天為一│二萬元（│360%  │
│    │女    │前後某日│梅川東路4段 │期，每期│預扣第一│      │
│    │      │        │109號旅順休 │利息每一│期利息二│      │
│    │      │        │息站內。    │萬元利息│千元，實│      │
│    │      │        │            │一千元。│拿一萬八│      │
│    │      │        │            │        │千元）。│      │
├──┼───┼────┼──────┼────┼────┼───┤
│二  │甲○○│95年1月 │均在臺中市北│均以十天│每次均借│108%  │
│    │      │某日起至│屯區○○○路│為一期，│款五萬元│      │
│    │      │四月某日│4段109號旅順│每期利息│。（每次│      │
│    │      │止（平均│休息站內。  │每五萬元│均預扣第│      │
│    │      │每月一次│            │利息一千│一期利息│      │
│    │      │，共借四│            │五百元。│一千五百│      │
│    │      │次）    │            │        │元，每次│      │
│    │      │        │            │        │實拿四萬│      │
│    │      │        │            │        │八千五百│      │
│    │      │        │            │        │元）。  │      │
├──┼───┼────┼──────┼────┼────┼───┤
│三  │丙○○│(1)94年5 │在臺中縣市不│(1)以十天│(1)借款八│(1)216%│
│    │      │  月間某│詳地點之吳忠│  為一期│  萬元（│(2)216%│
│    │      │  日。  │憲車內。    │  ，每期│  預扣第│      │
│    │      │(2)95年5 │            │  利息四│  一期利│      │
│    │      │  月間某│            │  千八百│  息四千│      │
│    │      │  日。  │            │  元。  │  八百元│      │
│    │      │        │            │(2)以十天│  ，實拿│      │
│    │      │        │            │  為一期│  七萬五│      │
│    │      │        │            │  ，每期│  千二百│      │
│    │      │        │            │  利息三│  元）。│      │
│    │      │        │            │  千元。│(2)借款五│      │
│    │      │        │            │        │  萬元（│      │
│    │      │        │            │        │  預扣第│      │
│    │      │        │            │        │  一期利│      │
│    │      │        │            │        │  息三千│      │
│    │      │        │            │        │  元，實│      │
│    │      │        │            │        │  拿四萬│      │
│    │      │        │            │        │  七千元│      │
│    │      │        │            │        │  ）。  │      │
├──┼───┼────┼──────┼────┼────┼───┤
│四  │辰○○│94年3、4│在臺中市北屯│十天為一│借款二萬│360%  │
│    │      │月間某日│區○○○路4 │期，每期│元（預扣│      │
│    │      │        │段109號旅順 │利息每一│第一期利│      │
│    │      │        │休息站內。  │萬元利息│息二千元│      │
│    │      │        │            │一千元。│，實拿一│      │
│    │      │        │            │        │萬八千元│      │
│    │      │        │            │        │）。    │      │
├──┼───┼────┼──────┼────┼────┼───┤
│五  │酉○○│93年6、7│在臺中市北屯│十天為一│借款二萬│360%  │
│    │      │月間某日│區○○○路4 │期，每期│元（預扣│      │
│    │      │        │段109號旅順 │利息每一│第一期利│      │
│    │      │        │休息站內。  │萬元利息│息二千元│      │
│    │      │        │            │一千元。│，實拿一│      │
│    │      │        │            │        │萬八千元│      │
│    │      │        │            │        │）。    │      │
├──┼───┼────┼──────┼────┼────┼───┤
│六  │癸○○│(1)94年初│均在臺中市北│十天為一│(1)借款二│均為  │
│    │      │  某日。│屯區○○○路│期，每期│  萬元。│360%  │
│    │      │(2)94年中│4段109號旅順│利息每一│(2)借款一│      │
│    │      │  某日。│休息站內。  │萬元利息│  萬元。│      │
│    │      │(3)94年底│            │一千元。│(3)借款一│      │
│    │      │  某日。│            │        │  萬元。│      │
├──┼───┼────┼──────┼────┼────┼───┤
│七  │寅○○│94年6、7│均在臺中市北│十天為一│每次借款│均為  │
│    │      │月間起至│屯區○○○路│期，每期│一萬元或│360%  │
│    │      │95年5月 │4段109號旅順│利息每一│二萬元不│      │
│    │      │初止    │休息站內。  │萬元利息│等（均先│      │
│    │      │        │            │一千元。│預扣第一│      │
│    │      │        │            │        │利息一千│      │
│    │      │        │            │        │元或二千│      │
│    │      │        │            │        │元，實拿│      │
│    │      │        │            │        │九千元或│      │
│    │      │        │            │        │一萬八千│      │
│    │      │        │            │        │元）。  │      │
├──┼───┼────┼──────┼────┼────┼───┤
│八  │鍾賢彥│93年7、8│在臺中市北屯│十天為一│借款十萬│360%  │
│    │      │月間某日│區○○○路4 │期，每期│元（預扣│      │
│    │      │        │段109號旅順 │利息每一│第一期利│      │
│    │      │        │休息站內。  │萬元利息│息一萬元│      │
│    │      │        │            │一千元。│，實拿九│      │
│    │      │        │            │        │萬元）。│      │
├──┼───┼────┼──────┼────┼────┼───┤
│九  │戊○○│(1)93年7 │在臺中市北屯│十天為一│(1)借款二│180%  │
│    │      │  月間某│區○○○路4 │期，每期│  萬元。│      │
│    │      │  日。  │段109號旅順 │利息每一│(2)借款一│      │
│    │      │(2)93年9 │休息站內。  │萬元利息│  萬元。│      │
│    │      │  月間某│            │五百元。│(3)借款二│      │
│    │      │  日。  │            │        │  萬元。│      │
│    │      │(3)93年12│            │        │每次均預│      │
│    │      │  月間某│            │        │扣第一期│      │
│    │      │  日。  │            │        │利息。  │      │
│    │      │        │            │        │        │      │
├──┼───┼────┼──────┼────┼────┼───┤
│十  │張若痒│(1)94年2 │均在臺中市北│十天為一│(1)借款三│360%  │
│    │      │  、3月 │屯區○○○路│期，每期│  萬元（│      │
│    │      │  間某日│4段109號旅順│利息每一│  預扣第│      │
│    │      │  。    │休息站內。  │萬元利息│  一期利│      │
│    │      │(2)94年6 │            │一千元。│  息三千│      │
│    │      │  、7月 │            │        │  元，實│      │
│    │      │  間某日│            │        │  拿二萬│      │
│    │      │        │            │        │  七千元│      │
│    │      │        │            │        │  ）。  │      │
│    │      │        │            │        │(2)借款五│      │
│    │      │        │            │        │  萬元（│      │
│    │      │        │            │        │  預扣第│      │
│    │      │        │            │        │  一期利│      │
│    │      │        │            │        │  息五千│      │
│    │      │        │            │        │  元，實│      │
│    │      │        │            │        │  拿四萬│      │
│    │      │        │            │        │  五千元│      │
│    │      │        │            │        │  ）。  │      │
├──┼───┼────┼──────┼────┼────┼───┤
│十一│施孟澤│94年5、6│在臺中市北屯│十天為一│借款二萬│360%  │
│    │      │月間某日│區○○○路4 │期，每期│元（預扣│      │
│    │      │        │段109號旅順 │利息每一│第一期利│      │
│    │      │        │休息站內。  │萬元利息│息二千元│      │
│    │      │        │            │一千元。│，實拿一│      │
│    │      │        │            │        │萬八千元│      │
│    │      │        │            │        │）。    │      │
├──┼───┼────┼──────┼────┼────┼───┤
│十二│蕭午佃│94年8月 │均在臺中市北│十天為一│合計借款│360%  │
│    │      │間起至95│屯區○○○路│期，每期│二十五萬│      │
│    │      │年5月間 │4段109號旅順│利息每一│元（均先│      │
│    │      │止      │休息站內。  │萬元利息│預扣第一│      │
│    │      │        │            │一千元。│期利息，│      │
│    │      │        │            │        │實拿合計│      │
│    │      │        │            │        │二十二萬│      │
│    │      │        │            │        │五千元）│      │
│    │      │        │            │        │。      │      │
├──┼───┼────┼──────┼────┼────┼───┤
│十三│巳○○│94年9月 │在臺中市北屯│十天為一│借款二萬│360%  │
│    │      │初某日  │區○○○路4 │期，每期│元（預扣│      │
│    │      │        │段109號旅順 │利息每一│第一期利│      │
│    │      │        │休息站內。  │萬元利息│息二千元│      │
│    │      │        │            │一千元。│，實拿一│      │
│    │      │        │            │        │萬八千元│      │
│    │      │        │            │        │）。    │      │
├──┼───┼────┼──────┼────┼────┼───┤
│十四│宇○○│94年10月│在臺中市北屯│十天為一│借款三萬│360%  │
│    │      │間某日  │區○○○路4 │期，每期│元（預扣│      │
│    │      │        │段109號旅順 │利息每一│第一期利│      │
│    │      │        │休息站內。  │萬元利息│息三千元│      │
│    │      │        │            │一千元。│，實拿二│      │
│    │      │        │            │        │萬七千元│      │
│    │      │        │            │        │）。    │      │
├──┼───┼────┼──────┼────┼────┼───┤
│十五│未○○│95年4月 │在臺中市天津│十天為一│借款二萬│360%  │
│    │      │下旬某日│路與山西路口│期，每期│元（預扣│      │
│    │      │        │之「歐吉」泡│利息每一│第一期利│      │
│    │      │        │沫紅茶店內。│萬元利息│息二千元│      │
│    │      │        │            │一千元。│，實拿一│      │
│    │      │        │            │        │萬八千元│      │
│    │      │        │            │        │）。    │      │
├──┼───┼────┼──────┼────┼────┼───┤
│十六│地○○│94年7月 │在臺中市北屯│每借款一│合計八萬│200%  │
│    │      │間某日起│區○○○路4 │萬二千元│四千元。│      │
│    │      │至95年5 │段109號旅順 │，還款期│        │      │
│    │      │月26日止│休息站內。  │間為三十│        │      │
│    │      │        │            │天，每四│        │      │
│    │      │        │            │年為一期│        │      │
│    │      │        │            │，每期應│        │      │
│    │      │        │            │支付本金│        │      │
│    │      │        │            │及利息共│        │      │
│    │      │        │            │二千元，│        │      │
│    │      │        │            │每月應支│        │      │
│    │      │        │            │付利息二│        │      │
│    │      │        │            │千元。  │        │      │
└──┴───┴────┴──────┴────┴────┴───┘
附表二：
┌──┬───┬────┬──────┬────┬────┬───┐
│編號│被害人│借款時間│借款地點    │借款方式│借款金額│年利率│
├──┼───┼────┼──────┼────┼────┼───┤
│一  │丁○○│(1)九十五│(1)臺中市進德│均以十天│(1)一萬五│360%  │
│    │      │  年二月│路二一號進德│為一期，│  千元（│      │
│    │      │  上旬某│休息站內。  │每期利息│  預扣第│      │
│    │      │  日    │(2)臺中市進德│每一萬元│  一期利│      │
│    │      │(2)九十五│路二一號進德│利息一千│  息一千│      │
│    │      │  年二月│休息站內。  │元元。  │  五百元│      │
│    │      │  中旬某│            │        │  ，實拿│      │
│    │      │  日    │            │        │  一萬三│      │
│    │      │        │            │        │  千五百│      │
│    │      │        │            │        │  元）。│      │
│    │      │        │            │        │(2)二萬元│      │
│    │      │        │            │        │  （預扣│      │
│    │      │        │            │        │  第一期│      │
│    │      │        │            │        │  利息二│      │
│    │      │        │            │        │  千元，│      │
│    │      │        │            │        │  實拿一│      │
│    │      │        │            │        │  萬八千│      │
│    │      │        │            │        │  元）。│      │
├──┼───┼────┼──────┼────┼────┼───┤
│二  │庚○○│(1)九十三│均在臺中市進│均以十天│(1)二萬元│360%  │
│    │      │  年底某│德路二一號進│為一期，│  （預扣│      │
│    │      │  月某日│德休息站內。│每期利息│  第一期│      │
│    │      │  。    │            │每一萬元│  利息二│      │
│    │      │(2)九十四│            │利息一千│  千元，│      │
│    │      │  年初某│            │元。    │  實拿一│      │
│    │      │  日某日│            │        │  萬八千│      │
│    │      │  起至九│            │        │  元）。│      │
│    │      │  十五年│            │        │(2)每次均│      │
│    │      │  一月二│            │        │  借款一│      │
│    │      │  十八日│            │        │  萬元。│      │
│    │      │  （農曆│            │        │  （均預│      │
│    │      │  除夕）│            │        │  扣第一│      │
│    │      │  前二、│            │        │  期利息│      │
│    │      │  三日止│            │        │  一千元│      │
│    │      │  ，平均│            │        │  ，每次│      │
│    │      │  每一、│            │        │  實拿一│      │
│    │      │  二個月│            │        │  萬九千│      │
│    │      │  一次。│            │        │  元）。│      │
├──┼───┼────┼──────┼────┼────┼───┤
│三  │丑○○│九十四年│臺中市○○路│以十天為│一萬元（│360%  │
│    │      │五月間某│二一號進德休│一期，每│預扣第一│      │
│    │      │日      │息站內。    │期利息每│期利息一│      │
│    │      │        │            │一萬元利│千元，實│      │
│    │      │        │            │息一千元│拿一萬九│      │
│    │      │        │            │。      │千元）。│      │
├──┼───┼────┼──────┼────┼────┼───┤
│四  │玄○○│九十四年│臺中市○○路│以十天為│一萬元（│360%  │
│    │      │五月二十│二一號進德休│一期，每│預扣第一│      │
│    │      │一日    │息站內。    │期利息每│期利息一│      │
│    │      │        │            │一萬元利│千元，實│      │
│    │      │        │            │息一千元│拿一萬九│      │
│    │      │        │            │。      │千元）。│      │
└──┴───┴────┴──────┴────┴────┴───┘
附表三：
┌──┬────────────┬──┬─────┬─────┐
│編號│  物    品    名    稱  │數量│所/持有人 │備      註│
├──┼────────────┼──┼─────┼─────┤
│一  │電話簿                  │一本│乙○○所有│          │
├──┼────────────┼──┼─────┼─────┤
│二  │黃燕琪貸款小廣告        │一疊│乙○○所有│          │
├──┼────────────┼──┼─────┼─────┤
│三  │人人無線電台名片（計程車│一疊│乙○○所有│          │
│    │行）                    │    │          │          │
├──┼────────────┼──┼─────┼─────┤
│四  │個人筆記本（黑色）      │一本│乙○○所有│          │
├──┼────────────┼──┼─────┼─────┤
│五  │怡美無線電台名片        │一盒│乙○○所有│          │
├──┼────────────┼──┼─────┼─────┤
│六  │友愛無線電台名片        │一盒│乙○○所有│          │
├──┼────────────┼──┼─────┼─────┤
│七  │MOTOROLA T191手機       │一支│乙○○所有│          │
│    │門號：0000000000號      │    │          │          │
│    │SIM卡卡號：             │    │          │          │
│    │0000000000000000號      │    │          │          │
├──┼────────────┼──┼─────┼─────┤
│八  │MOTOROLA手機            │一支│乙○○所有│          │
│    │門號：0000000000號      │    │          │          │
│    │SIM卡卡號：             │    │          │          │
│    │000000000000000號       │    │          │          │
├──┼────────────┼──┼─────┼─────┤
│九  │KDT手機                 │一支│乙○○所有│          │
│    │門號：0000000000號      │    │          │          │
│    │SIM卡卡號：             │    │          │          │
│    │000000000000000號       │    │          │          │
├──┼────────────┼──┼─────┼─────┤
│十  │MOTOROLA手機            │一支│乙○○所有│宙○○使用│
│    │門號：0000000000號      │    │          │          │
│    │SIM卡卡號：             │    │          │          │
│    │00000000000000000號     │    │          │          │
├──┼────────────┼──┼─────┼─────┤
│十一│空白商業本票            │四本│乙○○所有│          │
└──┴────────────┴──┴─────┴─────┘
附表四：
┌──┬──────────────────────┬──────────┐
│編號│               物  品  名  稱               │數                量│
├──┼──────────────────────┼──────────┤
│一  │ＮＥＣ牌行動電話                            │一支（含門號○九一七│
│    │                                            │五○三五六五號ＳＩＭ│
│    │                                            │卡一張）            │
├──┼──────────────────────┼──────────┤
│二  │戌○○第一銀行活期儲蓄存款存摺（帳號四○一五│一本                │
│    │0000000號）                          │                    │
├──┼──────────────────────┼──────────┤
│三  │丁○○國民身分證影本                        │一張                │
├──┼──────────────────────┼──────────┤
│四  │發票人丁○○、票面金額二十萬元、票號六三三九│一張                │
│    │六七號本票                                  │                    │
├──┼──────────────────────┼──────────┤
│五  │發票人庚○○、票面金額十萬元、票號六三三九五│一張                │
│    │八號本票                                    │                    │
├──┼──────────────────────┼──────────┤
│六  │發票人玄○○、票面金額十萬元、票號六三二七○│一張                │
│    │四號本票                                    │                    │
├──┼──────────────────────┼──────────┤
│七  │發票人玄○○、票面金額六萬元、票號四○五八八│一張                │
│    │○○號本票                                  │                    │
├──┼──────────────────────┼──────────┤
│八  │發票人熊建勳、票面金額十萬元、票號四○五八七│一張                │
│    │八三號本票                                  │                    │
├──┼──────────────────────┼──────────┤
│九  │發票人黃景燦、票面金額十萬元、票號四○五八七│一張                │
│    │九九號本票                                  │                    │
├──┼──────────────────────┼──────────┤
│十  │發票人黃景燦、票面金額五萬元、票號六三三九九│一張                │
│    │五五號本票                                  │                    │
├──┼──────────────────────┼──────────┤
│十一│發票人黃景裕、票面金額五萬元、票號四○五八七│一張                │
│    │八八號本票                                  │                    │
├──┼──────────────────────┼──────────┤
│十二│發票人陳利榮、票面金額六萬元、票號六二六七○│一張                │
│    │○八號本票                                  │                    │
├──┼──────────────────────┼──────────┤
│十三│發票人蕭午佃、票面金額五萬元、票號四○五八七│一張                │
│    │九○號本票                                  │                    │
├──┼──────────────────────┼──────────┤
│十四│發票人鄭澤元、票面金額五萬元、票號四○五八七│一張                │
│    │九一號本票                                  │                    │
├──┼──────────────────────┼──────────┤
│十五│發票人陳張阿鬆、票面金額十萬元、票號一○五七│一張                │
│    │二九四號本票                                │                    │
├──┼──────────────────────┼──────────┤
│十六│發票人李方佑、票面金額十萬元、票號四○五八七│一張                │
│    │九八號本票                                  │                    │
├──┼──────────────────────┼──────────┤
│十七│發票人彭上展、票面金額十萬元、票號六三三九六│一張                │
│    │○號本票                                    │                    │
├──┼──────────────────────┼──────────┤
│十八│發票人彭上展、票面金額十萬元、票號六三二七一│一張                │
│    │八號本票                                    │                    │
├──┼──────────────────────┼──────────┤
│十九│發票人彭上展、票面金額五萬元、票號六三二七一│一張                │
│    │九號本票                                    │                    │
├──┼──────────────────────┼──────────┤
│二十│發票人江秉榮、票面金額十萬元、票號四○五八七│一張                │
│    │九五號本票                                  │                    │
├──┼──────────────────────┼──────────┤
│二一│發票人江秉榮、票面金額十萬元、票號六三三九五│一張                │
│    │一號本票                                    │                    │
├──┼──────────────────────┼──────────┤
│二二│發票人李源明、票面金額五萬元、票號六三三九五│一張                │
│    │四號本票                                    │                    │
├──┼──────────────────────┼──────────┤
│二三│發票人李文炳、票面金額十萬元、票號四○五八七│一張                │
│    │九六號本票                                  │                    │
├──┼──────────────────────┼──────────┤
│二四│發票人葉明雄、票面金額一萬元、票號六三二七二│一張                │
│    │四號本票                                    │                    │
├──┼──────────────────────┼──────────┤
│二五│發票人黃麗雲、票面金額十五萬元、票號六三二七│一張                │
│    │○七號本票                                  │                    │
├──┼──────────────────────┼──────────┤
│二六│發票人胡易承、票面金額二十萬元、票號六三三九│一張                │
│    │五七號本票                                  │                    │
├──┼──────────────────────┼──────────┤
│二七│發票人卓受佑、票面金額十五萬元、票號四○五八│一張                │
│    │八一四號本票                                │                    │
├──┼──────────────────────┼──────────┤
│二八│發票人金冠霖、票面金額十萬元、票號四○五八八│一張                │
│    │一九號本票                                  │                    │
├──┼──────────────────────┼──────────┤
│二九│黃景燦國民身分證影本                        │一張                │
├──┼──────────────────────┼──────────┤
│三十│陳利榮國民身分證影本                        │一張                │
└──┴──────────────────────┴──────────┘
附表五：
┌──┬────────────┬──┬─────┬──────────┐
│編號│  物    品    名    稱  │數量│所/持有人 │備                註│
├──┼────────────┼──┼─────┼──────────┤
│一  │發票人為天○○之商業本票│一張│申○○持有│票號：CH329298號    │
│    │                        │    │          │面額：九萬元        │
│    │                        │    │          │發票日：95年4月18日 │
│    │                        │    │          │                    │
├──┼────────────┼──┼─────┼──────────┤
│二  │空白商業本票            │二張│申○○所有│票號：CH329299號、  │
│    │                        │    │          │CH329300號          │
├──┼────────────┼──┼─────┼──────────┤
│三  │鄭榮和之身分證影本      │四張│申○○持有│                    │
└──┴────────────┴──┴─────┴──────────┘
附表六：
┌──┬────────────┬──┬─────┬──────────┐
│編號│  物    品    名    稱  │數量│所/持有人 │備                註│
├──┼────────────┼──┼─────┼──────────┤
│一  │棒球木棒                │三支│壬○○所有│                    │
├──┼────────────┼──┼─────┼──────────┤
│二  │棒球鋁棒                │二支│壬○○所有│                    │
├──┼────────────┼──┼─────┼──────────┤
│三  │手機                    │三支│壬○○所有│門號：0000000000號  │
│    │                        │    │          │                    │
│    │                        │    │          ├──────────┤
│    │                        │    │          │門號：0000000000號  │
│    │                        │    │          │                    │
│    │                        │    │          ├──────────┤
│    │                        │    │          │門號：0000000000號  │
│    │                        │    │          │                    │
├──┼────────────┼──┼─────┼──────────┤
│四  │空白商業本票            │二本│壬○○所有│                    │
├──┼────────────┼──┼─────┼──────────┤
│五  │茂聯資產管理有限公司委任│一份│壬○○所有│                    │
│    │契約書及委託書（空白）  │    │          │                    │
└──┴────────────┴──┴─────┴──────────┘
附表七：
┌──┬────────────┬──┬─────┬──────────┐
│編號│  物    品    名    稱  │數量│所/持有人 │備                註│
├──┼────────────┼──┼─────┼──────────┤
│一  │手機                    │一支│子○○所有│門號：0000000000號  │
│    │                        │    │          │                    │
│    │                        │    │          │                    │
├──┼────────────┼──┼─────┼──────────┤
│二  │陳珮瑩彩色照片          │一張│子○○持有│                    │
├──┼────────────┼──┼─────┼──────────┤
│三  │本票彩色影本            │三張│子○○所有│票號：TH0000000號   │
│    │（發票人為陳珮瑩之本票）│    │          │面額：三十萬元      │
│    │                        │    │          │發票日：90年10月15日│
│    │                        │    │          ├──────────┤
│    │                        │    │          │票號：CH730434號    │
│    │                        │    │          │面額：一百萬元      │
│    │                        │    │          │發票日：90年10月15日│
│    │                        │    │          ├──────────┤
│    │                        │    │          │票號：TH0000000號   │
│    │                        │    │          │面額：九十萬元      │
│    │                        │    │          │發票日：90年10月15日│
└──┴────────────┴──┴─────┴──────────┘


司法院資訊處製作；財團法人民間司法改革基金會備份。
